臺灣高等法院刑事判決
110年度侵上訴字第37號
上  訴  人  臺灣新北地方檢察署檢察官
被      告  高培勝





選任辯護人  蔡菘萍律師(法扶律師)
上列上訴人因被告妨害性自主案件，不服臺灣新北地方法院108
年度侵訴字第177號，中華民國109年11月24日第一審判決(起訴
案號：臺灣新北地方檢察署108年度少連偵字第107號)，提起上
訴，本院判決如下：
    主  文
原判決關於甲○○有罪部分撤銷。
甲○○犯乘機性交罪，處有期徒刑貳年。
    事  實
一、緣少年黃○閎(民國00年0月生，所涉妨害性自主事件部分，
    經原審少年法庭裁定不付審理)於107年11月2日23時許，邀
    約代號0000-000000號之少女(91年8月生，真實姓名年籍詳
    卷，下稱甲 )，與甲○○、徐胤翔(原名徐浩崴)共同前往址設
    於新北市○○區○○路0段000號之○○汽車旅館施用笑氣。游閎翔
    則應甲○○之邀，於翌(3)日凌晨3時許抵達上開汽車旅館房間
    一同參與。甲 於到達上開汽車旅館房間後，除施用笑氣外
    ，另有施用含有第三級毒品3,4-亞甲基雙氧甲基卡西酮成分
    之毒品咖啡包(下稱毒品咖啡包)。甲○○、徐胤翔及游閎翔(
    上述二人犯行，因當事人未上訴，業已確定，已確定之事實
    及證據以下均略述)竟在上開汽車旅館房間，為下列行為：
    甲○○明知甲 於施用笑氣及毒品咖啡包後，已出現幻覺並胡
    言亂語等異常舉止，而處於相類於精神障礙而不知或不能抗
    拒之狀態，竟基於乘機性交之故意，於107年11月3日3時至6
    時47分間某時許，利用此一機會，先以其生殖器插入甲 之
    口腔，再接續以其生殖器插入甲 之生殖器，而對甲 為性交
    行為得逞。
二、案經甲 訴由新北市政府警察局土城分局報請臺灣新北地方
    檢察署檢察官偵查起訴。
    理  由
壹、程序部分：
一、審理範圍：
    原判決關於游閎翔、徐胤翔對甲 犯乘機性交罪部分，因當
    事人未上訴業已確定，又游閎翔、甲○○其餘被訴無罪部分，
    檢察官未上訴亦已確定，先予指明。
二、行政機關、司法機關及軍法機關所製作必須公示之文書，不
    得揭露被害人之姓名、出生年月日、住居所及其他足資識別
    被害人身分之資訊，性侵害犯罪防治法第12條第1項前段、
    第2項定有明文。次按依兒童及少年福利與權益保障法第69
    條第2項規定，司法機關所製作必須公開之文書，除有前項
    第3款之特定家事事件或其他法律特別規定之情形外，不得
    揭露足以識別刑事案件之當事人或被害人兒童及少年身分之
    資訊。查本判決書屬需對外公示之文書，為免告訴人甲 之
    身分資訊曝光，故本件被害人之姓名、生日、住居所等相關
    資料，爰依上開規定以代號替之或不予完整記載，合先敘明
    。　　　　
三、證據能力：
    本判決所引用之供述證據，檢察官、被告甲○○及辯護人均未
    爭執各該證據之證據能力，本院審酌該等供述證據作成時情
    況，並無違法取證之瑕疵，與待證事實均具有關聯，以之作
    為證據應屬適當，且檢察官、被告及辯護人迄至言詞辯論終
    結前亦未就證據能力部分聲明異議。又本案所引用之非供述
    證據，均與本件事實具有自然關聯性，且無證據證明係公務
    員違背法定程序所取得，且本院及原審依法踐行證據程序，
    是後述所引用之供述及非供述證據均有證據能力，先予敘明
    。
貳、實體部分：
一、被告甲○○供認有於事實欄一所示時、地，基於乘機性交犯意
    ，明知甲 於施用笑氣及毒品咖啡包後，已出現幻覺並胡言
    亂語等異常舉止，而處於相類於精神障礙而不知或不能抗拒
    之狀態，竟利用此一機會，對甲 為如事實欄一所示之性交
    行為等情，業據被告甲○○於原審及本院審理時自白不諱(見
    原審卷第411至412頁，本院卷第127至128、175至176頁），
    且有證人甲 於偵訊及本院審理中之證述(見少連偵卷第315
    至321頁，原審卷第316至329頁），同案被告游閎翔、徐胤
    翔除自己以外於偵訊或原審審理中之證述（見他字第7328號
    第45至46頁正反面，原審卷第309至315、398至406頁），證
    人黃○閎於原審審理中之證述（見原審卷第331至第335頁)可
    憑，證人徐胤翔於偵查中具結之證述（見少連偵卷第294至2
    95頁），並有甲 與黃○閎之間、甲 父親與黃○閎間之通訊軟
    體微信對話譯文、內政部警政署刑事警察局107年12月19日
    刑生字第1078012153號、108年3月25日刑生字第0000000000
    號鑑定書、高雄醫藥大學附設中和紀念醫院107 年12月14日
    濫用藥物尿液檢驗報告及受理疑似性侵害事件驗傷診斷書各
    1份、汽車旅館監視器影像畫面27張及光碟1片、衛生福利部
    食物藥品管理署查詢3,4-亞甲基雙氧甲基卡西酮結果(見少
    連偵卷第121至131、137至174、233至238頁，同少連偵卷案
    號彌封卷【下稱彌封卷】第9至11、22至28頁反面及證物袋
    、原審卷第55頁）在卷可稽，足認被告前開任意性之自白屬
    實，堪可憑採。
二、綜上，本案事證明確，被告上開犯行堪以認定，應依法論科
    。
三、法律適用說明：
(一)按刑法第10條第5項規定「稱性交者，謂非基於正當目的所
    為之下列性侵入行為：以性器進入他人之性器、肛門或口
    腔，或使之接合之行為。以性器以外之其他身體部位或器
    物進入他人之性器、肛門，或使之接合之行為。」，故一般
    性器進入他人性器、口腔及以手指進入他人性器之行為，均
    屬刑法定義之性交行為。是核被告就事實欄一所為係犯刑法
    第225條第1項之乘機性交罪。又告訴人甲 於被告行為時雖
    為12歲以上未滿18歲之少女，惟被告於行為時均尚未滿20歲
    ，非成年人，不生成年人對少年犯罪情形，自無兒童及少年
    福利與權益保障法第112條第1項前段加重規定之適用，併此
    敘明。
(二)又被告乃基於單一乘機性交犯意，於密接延續之時間及同一
    地點，對甲 為如事實欄一所示之性交舉動，各行為之獨立
    性極為薄弱，依一般社會健全觀念，在時間差距上難以強行
    分開，於刑法評價上，應視為數個舉動之接續實行，而均構
    成接續犯，皆僅論以一罪。
(三)按犯罪之情狀顯可憫恕，認科以最低刑度仍嫌過重者，得酌
    量減輕其刑，刑法第59條定有明文。所謂「犯罪之情狀」，
    與同法第57條規定科刑時應審酌之一切情狀，並非有截然不
    同之領域，於裁判上酌減其刑時，應就犯罪之一切情狀，予
    以全盤考量，審酌其犯罪有無可憫恕之事由，即有無特殊之
    原因及環境，在客觀上足以引起一般同情，以及宣告法定最
    低度刑，是否猶嫌過重等，以為判斷，故適用第59條酌量減
    輕其刑時，並不排除第57條所列舉10款事由之審酌；又刑法
    第59條之酌量減輕其刑，必於犯罪之情狀，在客觀上足以引
    起一般同情，認為即予宣告法定低度刑期，猶嫌過重者，始
    有其適用(最高法院100年度台上字第3301號判決、51年台上
    字第899號裁判先例意旨參照)。查被告對甲 為乘機性交犯
    行，所為均甚屬不該，然考量其非以強暴、脅迫之手段或違
    反甲 意願而犯之，且行為時尚未滿20歲，復係在玩樂之心
    態下，前往汽車旅館房間施用笑氣及毒品咖啡包，在思慮未
    周下進而為本案犯行，犯罪手段及情節相較為輕，又被告已
    與甲 達成調解，有原審109年度司附民移調字第963號調解
    筆錄附卷可憑(見原審侵附民字第7號卷第173至174頁)，而
    展現彌補甲 損害之態度，綜合上開情狀，如科以刑法第225
    條第1項乘機性交罪法定最低刑度即有期徒刑3年，猶有情輕
    法重之憾，在客觀上足以引起一般人之同情，堪予憫恕，爰
    依刑法第59條之規定酌量減輕其刑。
四、原審認被告有其事實欄一㈡(即本判決事實欄一)所載之罪，
    予以論處，固非無見：惟按被告於原審審理時，於109年11
    月27日與被害人達成分期履行之調解情形，有原審109年度
    司附民移調字第2016號調解筆錄在卷可查(見原審侵附民字
    第7號卷第173至174頁)，被告應自109年11月24日前先行交
    付新臺幣（下同）2萬元，餘款自同年12月起至110年5月止
    、110年6月至同11月止，每月25日前各分期給付，直至全部
    履行完畢等情，惟：被告自上開調解成立後，迄本院審理時
    均未按期履行，是告訴人請求檢察官提起上訴，檢察官因此
    請求本院從重量刑等語。被告於本院準備及審理均稱，其於
    調解成立後，即被移監至宜蘭監獄，父親此時亦因另案在監
    執行，沒有人可幫忙處理支付調解款項等情，查：被告自10
    9年7月12日起在宜蘭監獄(全名法務部○○○○○○○，以下同)執
    行所犯詐欺罪2年6月有期徒刑，期間因有另案審理而借提到
    臺北分監，嗣於109年12月4日又解還宜蘭監獄，另被告之父
    高可謁亦因案於109年12月7入監執行等情，有本院在監在押
    全國紀錄、出入監紀錄表在卷可查，上開移監及父親入監情
    事，雖是被告無法掌握之客觀情事，而被告母親應被告要求
    ，於本院準備程序時到庭表示，可先支付2萬元頭期款(按調
    解內容被告於當時至少應給付6萬元)，而未為告訴代理人所
    接受，亦有本院準備程序筆錄在卷可查(見本院卷第128至13
    1頁)，綜上各情，可見被告於調解成立後，迄其解還宜蘭監
    獄、甚至伊父入監執行之前，非無機會履行調解內容之頭期
    款，然其卻分文未付乙情，顯有未積極彌補被害人所受身心
    損失之情狀，其犯罪後態度顯非佳，屬刑法第57條規定之量
    刑事項，此部分量刑事由，原審未及審酌所裁量之刑，即有
    未洽，而檢察官上訴請求本院從重量刑等語，核屬有據，應
    由本院將原判決關於被告有罪部分撤銷改判。
五、爰以行為人責任為基礎，審酌被告與甲 原為間接認識之朋
    友，彼此間存有一定程度之信任，竟為逞一己私慾，利用甲
     施用笑氣及毒品咖啡包後，陷於相類精神障礙致不知或不
    能抗拒之狀態，對甲 為性交行為，影響甲 身心健全發展之
    如事實欄一所載之犯罪動機、目的及手段，兼衡其前無妨害
    性自主案件之前案紀錄，有本院被告前案紀錄表1份存卷可
    參，為高職肄業之智識程度，入獄前業工收入一般，未婚、
    入監前獨自生活，自述家境貧窮，並其偵查中否認犯罪，惟
    起訴後在原審、本院審理中均坦承犯罪，及於原審中雖與甲
     達成調解，但迄今均未能支付等之犯後態度等一切情狀，
    量處如主文第二項所示之刑，以資懲儆。
據上論斷，應依刑事訴訟法第369條第1項前段、第364條、第299
條第1項前段，刑法第225條第1項前段、第59條，判決如主文。
本案經檢察官許宏緯提起公訴，檢察官陳漢章提起上訴，檢察官
孟玉梅到庭執行職務。
中　　華　　民　　國　　110 　年　　5 　　月　　25　　日
    　            刑事第二十一庭審判長法　官　許宗和
  　                                  法　官　黃玉婷
　                                    法　官　黃惠敏
以上正本證明與原本無異。
如不服本判決，應於收受送達後20日內向本院提出上訴書狀，其
未敘述上訴之理由者並得於提起上訴後20日內向本院補提理由書
（均須按他造當事人之人數附繕本）「切勿逕送上級法院」。
                                      書記官　吳錫欽
中　　華　　民　　國　　110 　年　　5 　　月　　25　　日
附錄：本案論罪科刑法條全文
中華民國刑法第225條
（乘機性交猥褻罪）
對於男女利用其精神、身體障礙、心智缺陷或其他相類之情形，
不能或不知抗拒而為性交者，處 3 年以上 10 年以下有期徒刑
。
對於男女利用其精神、身體障礙、心智缺陷或其他相類之情形，
不能或不知抗拒而為猥褻之行為者，處 6 月以上 5 年以下有期
徒刑。
第 1 項之未遂犯罰之。